臺灣彰化地方法院民事裁定
111年度消債更字第19號
聲  請  人  
即債務人    洪慈伶  
代  理  人  陳建勛律師
上列聲請人因消費者債務清理事件聲請更生，本院裁定如下：
    主  文
聲請人自民國111年3月21日下午4時起開始更生程序。
命司法事務官進行本件更生程序。
    理  由
一、聲請意旨略以：聲請人因不能清償債務，前與債權銀行台中
    商業銀行於民國111年1月26日踐行法院前置調解，惟調解不
    成立，復未經法院裁定開始清算程序或宣告破產，爰向本院
    聲請更生等語。
二、按債務人不能清償債務或有不能清償之虞者，得依本條例所
    定更生或清算程序，清理其債務；債務人無擔保或無優先權
    之本金及利息債務總額未逾新臺幣（下同）1,200萬元者，
    於法院裁定開始清算程序或宣告破產前，得向法院聲請更生
    ；法院開始更生程序之裁定，應載明其年、月、日、時，並
    即時發生效力；法院裁定開始更生或清算程序後，得命司法
    事務官進行更生或清算程序，消費者債務清理條例（下稱消
    債條例）第3條、第42條第1項、第45條第1項、第16條第1項
    前段定有明文。而債務人之清償能力是處於流動性狀態，聲
    請時與法院裁定時之清償能力未必一致，應以法院裁定時為
    判斷基準時，且法院審酌所謂「不能清償或有不能清償之虞
    」，允宜綜衡債務人全部收支、信用及財產狀況，評估是否
    因負擔債務，而不能維持人性尊嚴之最基本生活條件，所陳
    報之各項支出，是否確屬必要性之支出，如曾有協商方案，
    其條件是否已無法兼顧個人生活之基本需求等情，為其判斷
    之準據。
三、經查：
（一）聲請人前與債權銀行台中商業銀行踐行調解，惟調解不成
      立之情，業經本院調取本院111年度司消債調字第7號卷宗
      核閱屬實。
（二）聲請人債務概況：依民事陳報狀所載，聲請人對台中商業
      銀行之無擔保債務為151萬6,052元。
（三）聲請人資力狀況：
   1、薪資收入：聲請人已陳稱：其現為打零工，每月平均薪資
      約為2萬元等語，而本院復查無聲請人於110年至111年間
      有何其他薪資收入，故本院認以2萬元作為聲請人之每月
      收入計算，並無不當。
   2、其他財產：聲請人之存款為93元，且名下有97年8月出廠
      之車牌號碼000-000號普通重型機車1部、保單價值準備金
      分別為12萬4,878元、39萬2,291元之三商美邦人壽保單2
      張；此外，聲請人即無其他財產可供清償債務，有聲請人
      107至109年度稅務電子閘門財產所得調件明細表附卷可參
      。
（四）聲請人支出狀況：
 　1、必要生活費用支出：
 （1）按債務人必要生活費用，以最近1年衛生福利部或直轄市
      政府所公告當地區每人每月最低生活費1.2倍定之；債務
      人釋明更生期間無須負擔必要生活費用一部或全部者，於
      該範圍內，不受最低數額限制，消債條例第64條之2第1項
      、第3項定有明文。
 （2）聲請人陳述：其現每月必要生活費用為1萬4,063元（即：
      20,063－6,000＝14,063）等語，而111年臺灣省每人每月最
      低生活費是1萬4,230元，依消債條例第64條之2第1項據以
      計算，聲請人之必要生活費用原應為每月1萬7,076元（即
      ：14,230×1.2＝17,076），則聲請人所陳每月必要生活費
      用1萬4,063元，已低於前揭依消債條例第64條之2第1項規
      定計算所得之1萬7,076元，應無浮報之虞，堪予採認。
   2、扶養費：
 （1）按受扶養者之必要生活費用，準用第64條之2第1項規定計
      算基準數額，並依債務人依法應負擔扶養義務之比例認定
      之；債務人釋明更生期間無須負擔必要生活費用一部或全
      部者，於該範圍內，不受最低數額限制，消債條例第64條
      之2第2項、第3項定有明文。
 （2）聲請人陳稱：其育有3子乙○○、甲○○、丙○○，故其每月須
      各支付扶養費2,000元給其子乙○○、甲○○、丙○○等語。經
      查，依戶籍謄本、107至109年度稅務電子閘門財產所得調
      件明細表所載，聲請人之子女乙○○、甲○○、丙○○分別為99
      年11月、101年3月、103年3月出生，迄今均尚未成年，且
      均無所得，名下亦無任何財產，堪認乙○○、甲○○、丙○○有
      受聲請人扶養之必要；又參酌消債條例第64條之2第2項、
      民法第1115條第1項、第3項之規定，乙○○、甲○○、丙○○之
      扶養費應由聲請人與其配偶平均負擔；另依消債條例第64
      條之2第2項之規定，乙○○、甲○○、丙○○之每月必要生活費
      用若依111年臺灣省每人每月最低生活費1.2倍定之，均為
      1萬7,076元，再依聲請人應負擔扶養義務之比例計算後，
      聲請人對乙○○、甲○○、丙○○應負擔之扶養費各是8,538元
      （即：17,076÷2＝8,538），而聲請人上開既陳稱：其每月
      僅須各支付扶養費2,000元給乙○○、甲○○、丙○○等語，已
      較前揭依法計算所得之8,538元為低，則依消債條例第64
      條之2第3項之規定，自應以6,000元（即：2,000×3＝6,000
      ）作為聲請人支付扶養費之金額。
（五）綜上，聲請人之每月收入2萬元，扣除聲請人個人之必要
      生活費用1萬4,063元及所支出之扶養費6,000元後，已無
      餘額（即：20,000－14,063－6,000＝-63）可供清償所積欠
      之債務151萬6,052元；另酌以聲請人其他財產價值不高，
      所能提供清償債務範圍亦屬有限，故聲請人實有藉助更生
      制度調整其與債權人間之權利義務關係而重建其經濟生活
      之必要。
四、綜上所述，本院綜合聲請人之清償能力，堪認聲請人客觀上
    對已屆清償期之債務有不能清償或難以清償之虞，又其所負
    無擔保或無優先權之債務未逾1,200萬元，且未經法院裁定
    開始清算程序或宣告破產，復無消債條例第46條各款所定駁
    回更生聲請之事由存在，則聲請人聲請更生，洵屬有據，應
    予准許。至聲請人於更生程序進行中，應說明：就其他財產
    是否一併納入更生方案，並提出足以為債權人會議可決或經
    法院認為公允之更生方案以供採擇。而司法事務官於進行本
    件更生程序、協助聲請人提出更生方案時，亦應依聲請人之
    薪資變化、社會常情及現實環境衡量聲請人之償債能力，並
    酌留其生活上應變所需費用，進而協助聲請人擬定允當之更
    生方案，始符消債條例重建債務人經濟生活之立法目的，附
    此敘明。
五、依消債條例第11條第1項、第45條第1項、第16條第1項，裁
    定如主文。
中　　華　　民　　國　　111 　年　　3 　　月　　21　　日
              民事第一庭    法　　　官　許嘉仁
以上正本係照原本作成。
本裁定不得抗告。
中　　華　　民　　國　　111 　年　　3 　　月　　21　　日
                            書　記　官　曾靖雯